【裁判字號】    95,簡上,48
【裁判日期】    950601
【裁判案由】    給付服務費
【裁判全文】
臺灣士林地方法院民事判決              95年度簡上字第48號
上  訴  人  湖山雅緻麗緻區社區管理委員會
法定代理人  甲○○
訴訟代理人  丙○
被 上訴 人  誠泰保全股份有限公司
法定代理人  乙○○
上列事人間請求給付服務費事件，上訴人對於中華民國95年2 月
21日本院內湖簡易庭94年度湖簡字第1007號第一審判決提起上訴
，本院於95年5 月18日言詞辯論終結，判決如下：
    主      文
原判決廢棄。
上開廢棄部分，被上訴人在第一審簡易之訴及假執行之聲請均駁
回。
被上訴人應給付上訴人新臺幣拾玖萬伍仟伍佰零貳元及自民國95
年4月15日起至清償日止，按週年利率5%計算之利息。
第一、二審訴訟費用由被上訴人負擔。
    事實及理由
一、被上訴人起訴主張：兩造於民國94年5月17日簽訂「受任留
    駐服務業務契約書」（下稱「系爭契約」），約定自94年5
    月1日起至95年4月30日止為期1年，由被上訴人提供上訴人
    管理、維護公寓大廈之服務，每月服務費為新臺幣（下同）
    9萬5千元。詎上訴人竟於94年6月20日單方面以書面發文予
    被上訴人，主張提前終止系爭契約，則依系爭契約第11條第
    1 項之約定，上訴人應賠償被上訴人2個月之服務費用共19
    萬元，惟經被上訴人多次催請上訴人給付，上訴人均未清償
    。爰依系爭契約第11條第1項之約定，訴請上訴人給付19萬
    元及遲延利息等語。並聲明：(一)上訴人應給付被上訴人19萬
    元及自94年10月19日起至清償日止，按週年利率5%計算之利
    息。(二)被上訴人願供擔保請准宣告假執行。
二、上訴人則以：被上訴人簽訂系爭契約後，於派駐上訴人社區
    服務初期未善盡管理服務之責，對所僱用並派駐至上訴人社
    區服務之人員未完成教育訓練、檢附相關人員簡歷及安全查
    核資料，且漠視服務不善等狀況，並違反系爭契約第2條第1
    款之約定，造成社區財物受損，就上述缺失上訴人於94 年6
    月17日11時23分與被上訴人公司總經理乙○○電話溝通，竟
    遭其惡言相向，並主動口頭告知上訴人提前終止合約，上訴
    人遂依被上訴人之主張以書面通知被上訴人。上訴人基於平
    等互惠之原則，以書面要求被上訴人改善，惟被上訴人不思
    改善，竟再三寄發律師函，一味堅咬上訴人單方提前終止契
    約，應賠償被上訴人2個月之服務費用共19萬元。上訴人一
    再要求被上訴人繼續履行合約義務為社區服務，上訴人並無
    單方提前終止合約之意，本件事實乃被上訴人口頭主動提出
    提前終止契約之要求在先，事後反悔並藉故變相強求上訴人
    給付不合理之費用在後，被上訴人之作為行徑實違常理及公
    平誠信之原則等語。並聲明：被上訴人之訴駁回。
三、本件原審對於被上訴人之請求，判決上訴人全部敗訴。上訴
    人全部聲明不服，聲明：(一)原判決廢棄。(二)上廢棄部分，被
    上訴人在第一審簡易之訴及假執行之聲請均駁回。(三)被上訴
    人應給付上訴人195,502元及自95年4月15日起至清償日止，
    按週年利率5%計算之利息。被上訴人則聲明：請求駁回上訴
    。
四、兩造不爭執之事實：
  (一)兩造於94年5月17日簽訂系爭契約，約定94年5月1日起至95
    年4月30日止為期1年，由被上訴人提供管理、維護公寓大廈
    之服務，每月服務費為9萬5千元。
  (二)上訴人於94年6月20日以書面發文予被上訴人，通知自94年6
    月30日止與被上訴人終止系爭契約。
  (三)被上訴人已以原判決為執行名義，向本院民事執行處聲請對
    上訴人之銀行存款假執行，並於95年4月14日自上訴人所有
    日盛國際商業銀行內湖分行帳戶（帳號：000-00-000000-0-
    00）收取195,502元。
五、得心證之理由：
    被上訴人主張上訴人於94年6月20日片面終止系爭契約，應
    依系爭契約第11條第1項之約定，賠償被上訴人2個月之服務
    費19萬元等情，惟為上訴人所否認，並以前揭情詞置辯。是
    本件爭點在於：(一)上訴人是否有於94年6月20日片面終止系
    爭契約？(二)如有，則被上訴人依系爭契約第11條第1項之約
    定，請求上訴人賠償2個月服務費是否過高？茲分述如下：
  (一)稽諸上訴人於94年6月20日寄發予被上訴人之書面通知（下
    稱「系爭通知」），首先即表示係「依  貴公司94年6月17
    日電話協議內容辦理」，其次說明被上訴人自服務上訴人社
    區以來，安全管理未如預期，經多次與被上訴人電話協商亦
    未得到善意回應，上訴人乃依被上訴人口頭允諾同意提前終
    止系爭契約，故自94年6月30日止終止系爭契約等語。顯見
    系爭通知之目的，主要係將兩造於94年6月17日之電話協議
    內容形諸於書面，並表示兩造已口頭協議提前自94年6月30
    日終止系爭契約，且系爭通知並無片面終止系爭契約之意思
    ，是其性質應屬單純之觀念通知，而非片面終止契約之意思
    表示。
  (二)被上訴人嗣於94年6月24日寄發律師函予上訴人，否認有於9
    4年6月17日與上訴人電話協議提前終止系爭契約，並要求上
    訴人賠償2個月服務費後，上訴人旋於94年6月28日發函予被
    上訴人，表示基於雙方之和諧對等關係，原94年6月「21日
    」（應為「20 日」之誤）函文被上訴人因保全管理服務不
    佳，致衍生對提前終止系爭契約乙案雙方認知分歧，乃要求
    被上訴人依約限期改善並繼續履行契約義務，提供上訴人社
    區較完善之保全服務等語，亦即上訴人認為兩造曾否於94年
    6月17日通話中協議提前終止系爭契約，既有認知上之分歧
    ，即函請被上訴人限期改善並繼續履行系爭契約。甚至又於
    同年月30日再次發函被上訴人，除重申並未片面提前終止系
    爭契約外，並再次表示系爭契約仍屬有效等語，益足徵上訴
    人自始至終均無片面終止系爭契約之意思。
  (三)上訴人既自始至終均未片面終止系爭契約，則無論其能否證
    明兩造曾於94年6月17日通話中協議提前終止系爭契約，以
    及有無依系爭契約第3條第3項之約定，先以書面定1個月期
    間要求被上訴人改善，均不能僅以上訴人寄發性質上屬於觀
    念通知之系爭通知予被上訴人，即據以推論上訴人有依系爭
    契約第11條第1項或第2項約定，片面提前終止系爭契約。此
    外，被上訴人復無法提出其他證據足以證明上訴人有片面終
    止系爭契約，則被上訴人主張上訴人已於94年6月20日片面
    終止系爭契約之事實，不足採信。
  (四)上訴人並未於94年6月20日片面提前終止系爭契約，已如前
    述，從而，被上訴人基於系爭契約第11條第1項關於片面提
    前終止契約之約定，訴請上訴人賠償2個月服務費19萬元及
    自94年10月19日起之清償日止，按週年利率5%計算之利息，
    並陳明願供擔保請准宣告假執行，即屬無據，為無理由，均
    應予駁回。原審就被上訴人之請求，為上訴人敗訴之判決，
    並依職權宣告假執行，自有未洽，上訴意旨指摘原判決不當
    ，求予廢棄改判，為有理由，爰判決如主文第1、2、4項所
    示。
  (五)按法院廢棄或變更宣告假執行之本案判決者，應依被告之聲
    明，將其因假執行或因免假執行所為給付及所受損害，於判
    決內命原告返還及賠償，民事訴訟法第395條第2項前段定有
    明文。本件原審判決上訴人應給付被上訴人19萬元及自94年
    10月19日起至清償日止按週年利率5%計算之利息，並依職權
    宣告該判決得假執行，且被上訴人嗣已以該判決為執行名義
    ，向本院民事執行處聲請對上訴人之銀行存款假執行，並於
    95 年4月14日自上訴人所有日盛國際商業銀行內湖分行帳戶
    （帳號：000-00-000000-0-00）收取195,502元，已如前述
    ，本院既已廢棄原審依職權宣告假執行之本案判決，上訴人
    復因假執行而給付被上訴人195,502元，從而，上訴人依前
    揭規定，聲明被上訴人返還195,502元及自95年4月15日起至
    清償日止，按週年利率5%計算之利息，即屬於法有據，為有
    理由，應予准許，爰判決如主文第3項所示。
  (六)本件爭點(一)既經認定如上，而認上訴人並未於94年6月20日
    片面提前終止系爭契約，則爭點(二)系爭契約第11條第1項關
    於賠償2個月服務費之約定是否過高部分，即無庸審酌，併
    此敘明。
六、本件判決基礎已臻明確，兩造其餘之攻擊防禦方法及訴訟資
    料經本院斟酌後，核與判決不生影響，無一一論述之必要，
    併予敘明。
據上論結，本件上訴為有理由，依民事訴訟法第436 條之1 第3
項、第450條、第395條第2項、第78條，判決如主文。
中    華    民    國    95    年    6     月    1     日
                民事第二庭  審判長法  官  陳介源
                                  法  官  王本源
                                  法  官  張國勳
以上正本證明與原本無異。
本判決不得上訴。
中    華    民    國    95    年    6     月    1     日
                                  書記官  秦慧綺


司法院資訊處製作；財團法人民間司法改革基金會備份。
